【裁判字號】    97,交聲,2939
【裁判日期】    980211
【裁判案由】    聲明異議
【裁判全文】
臺灣高雄地方法院交通事件裁定        97年度交聲字第2939號
原處分機關  交通部公路總局高雄區監理所
異  議  人
即受處分人  甲○○
上列受處分人因違反道路交通管理處罰條例案件，對於交通部公
路總局高雄區監理所於民國97年12月12日所為之處分（高監營裁
字第裁80-NO0000000號違反道路交通管理事件裁決書）聲明異議
，本院裁定如下：
    主    文
原處分關於「吊扣職業聯結車駕駛執照拾貳個月」部分撤銷，發
回交通部公路總局高雄區監理所。
    理    由
一、異議意旨略以：異議人即受處分人甲○○於民國97年12月2
    日下午9 時5 分許，駕駛車牌號碼XIZ-057 號普通重型機車
    ，在高雄縣岡山鎮○○○路與平和東路口，經員警路檢酒測
    ，因酒精濃度達每公升0.30毫克，已超過規定標準，且僅領
    有職業聯結車之駕駛執照，遂依法裁處新臺幣（下同）15,0
    00元及1,800 元罰鍰，並吊扣異議人之駕駛執照12月，施以
    道安講習。惟異議人於違規當時僅有職業聯結車之汽車駕駛
    執照，且異議人平日均以駕駛聯結車維生，一旦駕照遭吊扣
    ，無異斷送異議人之生機，使全家生活陷於絕境，爰依法聲
    明異議，請求撤銷原處分機關關於吊扣職業聯結車駕駛執照
    之處分等語。
二、按汽車駕駛人，駕駛汽車經測試檢定有酒精濃度超過規定標
    準之情形者，處15,000元以上60,000元以下罰鍰，並當場移
    置保管其車輛及吊扣其駕駛執照1 年，道路交通管理處罰條
    例第35條第1 項第1 款定有明文。而所謂酒精濃度超過規定
    之標準者，依道路交通安全規則第114 條第2 款之規定，係
    指汽車駕駛人飲用酒類或其他類似物後其吐氣所含酒精濃度
    超過每公升0.25毫克或血液中酒精濃度超過0.05% 以上者。
    次按，汽車駕駛人，因違反本條例及道路交通安全規則之規
    定，受吊銷駕駛執照處分時，吊銷其持有各級車類之駕駛執
    照，道路交通管理處罰條例第68條定有明文。此規定係於94
    年12月14日修正公布，並於95年3 月1 日施行，而修正前之
    道路交通管理處罰條例第68條則係規定「汽車駕駛人，因違
    反本條例及道路交通安全規則之規定，受吊扣或吊銷駕駛執
    照處分時，吊扣或吊銷其持有各級車類之駕駛執照」，觀其
    修法意旨，係以「原條文將違規駕駛人所持有之各級車類駕
    駛執照一併吊扣或吊銷，失之過酷，影響人民工作及生活甚
    鉅」為由，而刪除吊扣駕駛人駕駛執照時，應吊扣駕駛人持
    有各級車類駕駛執照之規定，是依現行道路交通管理處罰條
    例，已無得吊扣駕駛人所持有他級駕駛執照之依據存在，從
    而，於為吊扣駕駛人駕駛執照之處分時，自僅得吊扣駕駛人
    違規時所駕駛該級車類之駕駛執照，以限制其繼續駕駛該級
    車類行駛道路之權利。
三、經查：
（一）參異議人聲明異議狀所載，並未就其所受16,800元罰鍰及
      道安講習之處分部分表示異議，罰鍰部分基於不告不理原
      則，異議人既未聲明異議，本院即不予審理；而道安講習
      部分為行政罰法第26條第1 項但書所規定之「其他種類行
      政罰」之屬，是縱異議人因本件交通違規行為而已受有刑
      事之處罰，原處分機關對異議人裁處施以道路安全交通講
      習之行政罰，亦無違反一事不兩罰之問題，是本院於此僅
      就異議人對原處分有關吊扣其駕駛執照之部分而為判斷，
      合先敘明。
（二）異議人於97年12月2 日下午9 時5 分許，駕駛車牌號碼XI
      Z-057 號普通重型機車，在高雄縣岡山鎮○○○路與平和
      東路口時，經警路檢酒測，因酒精濃度達每公升0.30毫克
      ，已超過規定標準，卻仍駕駛普通重型機車，遂為警依法
      舉發，並由原處分機關裁處15,000元及1,800 元罰鍰、吊
      扣異議人之駕駛執照12月並施以道安講習等情，有高雄縣
      政府警察局高警交字第N00000000 號舉發違反道路交通管
      理事件通知單、交通部公路總局高雄區監理所高監營裁字
      第裁80-N00000000號違反道路交通管理事件裁決書、交通
      部公路總局高雄區監理所97年12月16日高監營字第097005
      7558號對違反交通管理事件不服裁決聲明異議案件移送書
      及酒精濃度測定單各1 份附卷可稽，並據異議人於聲明異
      議狀內自承在卷，是異議人上開酒後駕車違規事實已明，
      堪以認定。
（三）本件異議人既係駕駛普通重型機車違反道路交通管理處罰
      條例第35條第1 項第1 款之規定，揆諸前揭法律規定及說
      明意旨，原處分機關依法即僅能吊扣其普通重型機車駕駛
      執照，並無得吊扣異議人持有他級駕駛執照之依據。復按
      普通重型機車因酒駕違規吊扣駕照，期滿後即回復駕駛資
      格，無須再重新考領，此有交通部公路總局高雄區監理所
      98年2 月3 日高監駕字第0980003933號函1 紙在卷可稽。
      而本件異議人前已領有普通重型機車駕駛執照，雖因酒後
      駕車，而於96年4 月30日至97年4 月29日遭吊扣處分1 年
      ，有本院公路監理電子閘門查詢資料1 紙在卷可稽。然異
      議人之普通重型機車駕駛執照，自97年4 月30日起已恢復
      使用資格，本件異議人顯係使用普通重型機車之駕駛執照
      駕駛普通重型機車，而非以小型車駕駛執照為之，原處分
      機關未予查明，已有違誤。又異議人在尚有普通重型機車
      駕照可供吊扣之情形下，原處分機關不察，仍逕為吊扣職
      業聯結車駕照，亦難謂係適法之處分。
四、綜上所述，本件異議人既係以普通重型機車之駕駛執照駕駛
    普通重型機車，而為酒精濃度超過規定標準之違規行為，則
    原處分機關僅能吊扣異議人違規當時所駕駛之車輛種類即普
    通重型機車之駕駛執照，不得代以吊扣其職業聯結車之駕駛
    執照，原處分機關對異議人裁處吊扣職業聯結車駕駛執照12
    個月之處分，於法未合。是異議人此部分異議為有理由，應
    由本院將此部分之處分予以撤銷，並發回原處分機關，另為
    適法之處分。至原處分關於罰鍰新臺幣16,800元及施以道安
    講習之部分，異議人並未聲明異議，不在本件審究範圍內，
    附此敘明。
五、依道路交通案件處理辦法第20條前段，裁定如主文。
中    華    民    國    98    年    2     月    11    日
                    交通法庭  法  官  楊珮瑛
以上正本證明與原本無異。
如不服本裁定，應於收受送達後5 日內向本院提出抗告狀。
中    華    民    國    98    年    2     月    11    日
                              書記官  郭南宏


司法院資訊處製作；財團法人民間司法改革基金會備份。
